臺灣桃園地方法院刑事判決
111年度易字第200號
公  訴  人  臺灣桃園地方檢察署檢察官 
被      告  易竑宇



上列被告因詐欺案件，經檢察官提起公訴（110年度偵字第29616
號、110年度偵緝字第1717號、第1718號、第1719號）及移送併
辦（110年度偵字第40303號、111偵7525號），本院判決如下：
    主  文
易竑宇幫助犯洗錢防制法第十四條第一項之洗錢罪，處有期徒刑
貳月，併科罰金新臺幣貳萬元，罰金如易服勞役，以新臺幣壹仟
元折算壹日。
    事  實
易竑宇明知金融帳戶係個人信用之重要表徵，能預見任意將所有
之金融機構帳戶資料交付他人，足供他人用為詐欺取財犯罪後收
受被害人匯款，以掩飾、隱匿犯罪所得財物之去向及所在，竟仍
以縱若有人持以詐欺取財，或掩飾、隱匿特定犯罪所得，亦不違
反其本意，而基於幫助他人詐欺取財、幫助洗錢之不確定故意，
於民國109年12月底某日，在桃園市○○區○○○號據點，以野雞車快
遞，將其申辦之中國信託銀行帳號000000000000號帳戶（下稱中
國信託帳戶）之存摺、金融卡及密碼，交付與真實身分不詳、自
稱為「林七妹」之詐欺者使用。嗣該真實身分不詳之詐欺者即意
圖為自己不法之所有，基於詐欺取財、洗錢之犯意，於附表所示
之詐騙時間，以附表所示之詐騙方法，致附表所示之告訴人、被
害人分別陷於錯誤，依詐欺者之指示，各自於附表所示匯款時間
，將附表所示之款項分別匯入上開中國信託帳戶內，旋即遭詐欺
者持上開帳戶之金融卡提領殆盡，致生金流之斷點，而無從追查
該等犯罪所得之去向，以掩飾或隱匿該等犯罪所得。
    理  由
一、認定犯罪事實所憑之證據及理由
　㈠上揭犯罪事實，業據被告易竑宇於本院審理時坦承不諱（見
    本院111年度易字第200號卷【下稱本院卷】第189頁），核
    與附表「證據」欄所示之證人之證述內容相符（見附表編號
    1至7），並有附表「證據」欄所示之各該相關書證附卷可稽
    （見附表編號1至7），足徵被告任意性之自白核與事實相符
    ，而堪予採信。至起訴書附表編號2、3、臺灣桃園地方檢察
    署檢察官110年度偵字第40303號移送併辦意旨書及臺灣桃園
    地方檢察署檢察官111年度偵字第7525號移送併辦意旨書所
    載之告訴人匯款時間，與卷內資料不符，容有誤會，應予更
    正如本案附表編號2、3、6、7「匯款時間」欄所示。
　㈡綜上，本案事證明確，被告犯行堪以認定，應依法論科。
二、論罪科刑
　㈠按刑法上之幫助犯，係對於犯罪與正犯有共同之認識，而以
    幫助之意思，對於正犯資以助力，而未參與實施犯罪之行為
    者而言（最高法院75年度台上字第1509號、84年度台上字第
    5998號、88年度台上字第1270號判決參照）。是以，如未參
    與實施犯罪構成要件之行為，且係出於幫助之意思提供助力
    ，即屬幫助犯，而非共同正犯。本案被告基於幫助詐欺取財
    及幫助掩飾詐欺所得之洗錢不確定故意，將其申辦之中國信
    託帳戶之存摺、提款卡及密碼等資料，交予真實身分不詳、
    自稱為「林七妹」之詐欺者使用，使本件告訴人及被害人共
    7人分別陷於錯誤，依指示匯款至上開帳戶內，款項旋遭轉
    出一空，被告主觀上可預見其所提供之帳戶可能作為對方犯
    詐欺罪而收受、取得特定犯罪所得使用，並因此遮斷金流而
    逃避追緝。是核被告所為，係犯刑法第30條第1項前段、第3
    39條第1項之幫助詐欺取財罪及刑法第30條第1項前段、洗錢
    防制法第14條第1項之幫助洗錢罪。
　㈡再者，依本案現存全部卷證，未見有何積極事據足供證明有
    「詐欺集團」、「所屬詐欺集團」等屬於3 人以上共同犯之
    該項情狀。此外，被告固有提供中國信託帳戶之存摺、提款
    卡及密碼以幫助他人詐欺取財之不確定故意，然詐欺取財之
    方式甚多，依卷存事證，本案尚無積極證據足認被告對本件
    詐欺者是否採用刑法第339 條之4 第1 項各款所定加重手段
    有所認知或容任，且起訴書及移送併辦意旨亦均未就此部分
    起訴、移送併辦或提出其他積極證據予以說明，故依罪疑唯
    輕及有疑唯利被告之原則，被告本案犯行應尚非幫助上開規
    定所示之加重詐欺取財，附此敘明。
　㈢至臺灣桃園地方檢察署檢察官110年度偵字第29616號、110年
    度偵緝字第1717號、第1718號、第1719號起訴書、臺灣桃園
    地方檢察署檢察官110年度偵字第40303號併辦意旨書就被告
    所涉犯行部分，僅論以刑法第30條第1項前段、第339條第1
    項之幫助詐欺取財，而漏未敘及被告所為亦構成刑法第30條
    第1項前段、洗錢防制法第14條第1項之幫助犯一般洗錢罪，
    然而，本案被告提供帳戶予本案詐欺者，並未參與後續之提
    款行為，縱其主觀上可預見其提供之帳戶係作為本件詐欺者
    詐騙他人之人頭帳戶使用，惟依現存事證，僅足證被告就其
    提供中國信託帳戶給他人使用之行為，將有助於他人從事詐
    欺取財及洗錢犯行乙節，係有所認識及容任，並未能證明被
    告係實際參與本件詐欺者之詐騙及洗錢等犯行，揆諸前開說
    明，顯無從認定被告所為成立一般洗錢罪之直接正犯，僅可
    認定為幫助犯，則上開併辦意旨就此部分漏未認定，自應予
    以補充，且此與已起訴之幫助詐欺取財犯行具有想像競合犯
    之裁判上一罪關係，此部分自為起訴效力所及，本院自得一
    併加以審理，又本院於審理程序時亦對被告告知此部分罪名
    （見本院卷第175頁至第176頁），已足以保障被告之防禦權
    ，附此敘明。
　㈣被告以一提供本案帳戶之幫助行為，使不詳詐欺者得以分別
    詐騙如附表編號1至7所示告訴人、被害人，致其等陷於錯誤
    ，因而交付財物，並係以同一提供本案帳戶行為，同時觸犯
    幫助詐欺取財罪及幫助一般洗錢罪，為想像競合犯，應依刑
    法第55條前段規定，從一重之幫助洗錢罪處斷。
　㈤被告基於幫助詐欺取財、幫助洗錢之犯意為上開犯行，為幫
    助犯，依刑法第30條第2項規定，按正犯之刑減輕之。
　㈥另按犯洗錢防制法第14條、15條之罪，在偵查或審判中自白
    者，減輕其刑，洗錢防制法第16條第2項定有明文。查被告
    於偵訊及本院審理時均已坦認犯行，已如前述，符合洗錢防
    制法第16條第2項之減刑要件，爰依上開規定減輕其刑。
　㈦此外，臺灣桃園檢察署檢察官分別以110年度偵字第40303號
    、111年度偵字第7525號移送併辦部分，經核與起訴書所載
    犯罪事實具有想像競合犯之裁判上一罪關係，而為起訴效力
    所及，本院自應併予審理，附此說明。
　㈧爰以行為人之責任為基礎，審酌被告任意提供其所開立申辦
    之銀行帳戶之存摺、提款卡及密碼等資料幫助不詳詐欺者使
    用，紊亂社會正常交易秩序及交易安全，並使不法之徒藉此
    輕易於詐騙後取得財物，並令司法偵查機關難以追查詐欺犯
    罪人之真實身分以阻犯行，且因被告提供上開帳戶資料，使
    告訴人、被害人受騙匯入之款項，經詐欺集團提領後，難以
    追查犯罪所得去向與所在，而得以切斷特定犯罪所得與特定
    犯罪行為人間之關係，所為實不可取，兼衡其犯罪之動機、
    目的、手段、智識程度，暨其坦承犯罪之犯後態度及僅與告
    訴人賴宥宏、謝浚承達成調解，然未能與其他告訴人或被害
    人和解等一切情狀，量處如主文所示之刑，並諭知易服勞役
    之折算標準，以示懲儆。
三、不予宣告沒收之說明
　㈠未扣案之以被告名義所申辦之中國信託帳戶之存摺、提款卡
    等物，既經被告交付予不詳詐欺者使用，已如前述，是上開
    帳戶之存摺及提款卡等資料是否仍屬被告所有及是否尚存在
    均有未明，且被告所申辦之上開帳戶之存摺及提款卡等資料
    單獨存在均不具刑法上之非難性，倘予沒收，除另使刑事執
    行程序開啟之外，對於被告犯罪行為之不法、罪責評價並無
    影響，復不妨被告刑度之評價，對於沒收制度所欲達成或附
    隨之社會防衛亦無任何助益，欠缺刑法上重要性，更可能因
    刑事執行程序之進行，致使被告另生訟爭之煩及公眾利益之
    損失，是本院認無沒收之必要，爰依刑法第38條之2 第2 項
    之規定，不予宣告沒收。
　㈡另被告提供帳戶資料供不詳詐騙者使用，依卷內證據資料所
    示，無從認定被告有獲得任何之報酬或對價，尚難認被告有
    何犯罪所得，自毋庸宣告沒收，併此敘明。
據上論斷，應依刑事訴訟法第299條第1項前段，判決如主文。
本案經檢察官洪福臨提起公訴及移送併辦、檢察官洪榮甫移送併
辦，檢察官張建偉到庭執行職務。
中　　華　　民　　國　　111 　年　　11　　月　　10　　日
           　　　 刑事第十八庭審判長法官  陳囿辰
                                    法官  羅文鴻
                                    法官　姚懿珊
以上正本證明與原本無異。
如不服本判決應於收受判決後20日內向本院提出上訴書狀，並應
敘述具體理由。其未敘述上訴理由者，應於上訴期間屆滿後20日
內向本院補提理由書(均須按他造當事人之人數附繕本)「切勿逕
送上級法院」。 
　　　　　　　　　　　　　　　     書記官　張妤安
中　　華　　民　　國　　111 　年　　11　　月　　11　　日
附錄本案論罪科刑法條：
中華民國刑法第30條
幫助他人實行犯罪行為者，為幫助犯。雖他人不知幫助之情者，
亦同。
幫助犯之處罰，得按正犯之刑減輕之。
中華民國刑法第339條
意圖為自己或第三人不法之所有，以詐術使人將本人或第三人之
物交付者，處5年以下有期徒刑、拘役或科或併科50萬元以下罰
金。
以前項方法得財產上不法之利益或使第三人得之者，亦同。
前二項之未遂犯罰之。
洗錢防制法第14條
有第二條各款所列洗錢行為者，處7年以下有期徒刑，併科新臺
幣5百萬元以下罰金。
前項之未遂犯罰之。
前二項情形，不得科以超過其特定犯罪所定最重本刑之刑。
附表
編號 告訴人、被害人 詐騙方式及經過 匯款時間 匯款金額(新臺幣) 證據 備註 1 林睿璁  不詳詐欺者於110年1月3日，透過社群軟體臉書、通訊軟體LINE聯繫林睿璁，佯稱有低成本高投資的APP，但必須先投資5,000元，後稱有獲利15萬元，但需先匯款佣金與保證金云云，致林睿璁陷於錯誤而匯款。  110年1月4日下午2時43分許  1萬9,000元  ㈠證人林睿璁於警詢時之證述(見偵29616卷第29頁至第33頁) ㈡自動櫃員機客戶交易明細單(見偵29616卷第47頁) ㈢中國信託帳戶開戶基本資料暨交易明細(見偵29616卷第57頁至第70頁)  起訴書附表編號1 2 張育銓   不詳詐欺者於109年10月許，透過交友軟體MeeteMe、通訊軟體LINE聯繫張育銓，佯稱：可協助操作交易網站，但需先匯款佣金云云，致張育銓陷於錯誤而匯款。  110年1月4日下午3時48分許（起訴書誤載為110年1月4日0時許，應予更正）  30萬3,000元 ㈠證人張育銓於警詢時之證述(見偵23511卷第11頁至第20頁) ㈡中國信託帳戶之開戶基本資料暨交易明細(見偵23511卷第25頁至第33頁) ㈢合作金庫商業銀行匯款申請書代收入傳票(見偵23511卷第63頁) 起訴書附表編號2  3 賴宥宏 不詳詐欺者於109年12月14日，透過交友軟體tinder、通訊軟體LINE聯繫賴宥宏，佯稱介紹投資網站能帶單操作比特幣，但須先匯款云云，致賴宥宏陷於錯誤而匯款。 110年1月5日凌晨2時12分許（起訴書誤載為110年1月4日晚間9時27分許，應予更正） 4萬1,000元 ㈠證人賴宥宏於警詢時之證述(見偵19454卷第31頁至第37頁) ㈡告訴人提供行動網路銀行交易明細截圖(見偵19454卷第101頁) ㈢中國信託帳戶之開戶基本資料暨交易明細(見偵19454卷第63頁至第77頁)  起訴書附表編號3 4 林雨瑱 (被害人)  不詳詐欺者於109年12月30日，透過社群軟體臉書聯繫林雨瑱，佯稱介紹博弈網站，可代為操作，但需先儲值及匯款云云，致林雨瑱陷於錯誤而匯款。 110年1月4日下午1時32分許 3萬元 ㈠證人林雨瑱於警詢時之證述(見偵字19454第39頁至第41頁) ㈡告訴人提供之行動網路銀行交易明細截圖(見偵19454卷第151頁) ㈢中國信託帳戶之開戶基本資料暨交易明細(見偵19454卷第63頁至第77頁)  起訴書附表編號4 5 謝浚承 不詳詐欺者於109年12月27日，透過通訊軟體LINE聯繫謝浚承，佯稱介紹投資網站，可代為操作，但需先儲值及匯款云云，致謝浚承陷於錯誤而匯款。 110年1月4日下午1時24分許 5,000元 ㈠證人謝浚承於警詢時之證述(見偵字17841第7頁至第9頁) ㈡告訴人提供之行動網路銀行交易明細截圖(見偵17841第35頁) ㈢中國信託帳戶之開戶基本資料暨交易明細(見偵17841第85頁至第111頁) 起訴書附表編號5 6 王春福 不詳詐欺者於109年10月14日，透過通訊軟體LINE聯繫告訴人王春福，佯稱：有投資外匯的方法，要求與投資操作老師聯繫並匯款至多家銀行云云，致王春福陷於錯誤而匯款。 110年1月4日下午2時58分許（起訴書誤載為110年1月4日下午2時51分，應予更正） 20萬元 ㈠證人王春福於警詢時之證述(見偵字40303第19頁至第20頁) ㈡中國信託帳戶之開戶基本資料暨交易明細(見偵40303卷第23頁至第37頁) 偵40303號移送併辦意旨書 7 許凱翔 不詳詐欺者於109年12月中旬，透過通訊軟體LINE聯繫告訴人許凱翔，佯稱介紹投資網站，但需先儲值及匯款云云，致許凱翔陷於錯誤而匯款。 110年1月4日下午1時34分許（起訴書誤載為110年1月4日下午1時43分，應予更正） 1萬元 ㈠證人許凱翔於警詢時之證述(見偵字7525第9頁至第11頁) ㈡自動櫃員機客戶交易明細單(見偵7525卷第59頁) ㈢中國信託帳戶之開戶基本資料暨交易明細(見偵17841卷第85頁至第111頁) 偵7525號移送併辦意旨書